【裁判字號】    98,易,437
【裁判日期】    981119
【裁判案由】    詐欺
【裁判全文】
臺灣臺南地方法院刑事判決               98年度易字第437號
公  訴  人  臺灣臺南地方法院檢察署檢察官
被      告  丙○○
上列被告因詐欺案件，經檢察官提起公訴（98年度偵字第1747號
），及移送併案審理（98年度偵字第4228號），本院判決如下：
    主  文
丙○○幫助犯詐欺取財罪，處有期徒刑肆月，如易科罰金，以新
臺幣壹仟元折算壹日。
    事  實
一、丙○○預見任意提供自己之金融帳戶存摺、提款卡、密碼予
    他人使用，有可能為該人或其他不法份子利用於財產犯罪，
    仍基於縱有人持其金融帳戶作為詐欺取財之犯罪工具，亦不
    違背其本意之幫助詐欺取財故意，於民國97年11月11日前之
    某日，在不詳地點，將其所有之臺灣土地銀行北臺南分行帳
    號000000000000號帳戶之存摺、提款卡及密碼，交予姓名年
    籍不詳之人使用。嗣某詐欺集團成員輾轉取得上開帳戶後，
    即意圖為自己不法之所有：（一）於97年11月11日10時許，
    致電阮文士，以佯稱阮文士中獎為由，要求阮文士匯款，致
    阮文士陷於錯誤，依指示分別於同年月11、12日，在苗栗縣
    頭份鎮臺灣土地銀行頭份分行，填寫匯款單，各匯款新台幣
    （下同）4萬4千元，合計8萬8千元至上開丙○○之銀行帳戶
    。（二）於97年11月13日15時30分許，致電甲○○，佯裝甲
    ○○友人，以財務困難需借錢周轉為由，要求甲○○匯款，
    致甲○○陷於錯誤，依指示分別於同年月13、14日，在臺南
    縣柳營鄉○○○路之彰化銀行，操作提款機，各匯款3萬元
    ，合計6萬元至上開丙○○之銀行帳戶。嗣阮文士、甲○○
    察覺受騙，報警處理，始查獲上情。
二、案經臺南市警察局第五分局報請臺灣臺南地方法院檢察署檢
    察官偵查起訴及移送併辦。
    理  由
一、本判決下列引用之證據資料，有關傳聞證據部分，業經檢察
    官及被告同意作為本案證據使用，本院審酌該等證據作成時
    之情況，無何取證之瑕疵或其他不當情事，依刑事訴訟法第
    159條之5第1項之規定，具有證據能力，合先敘明。
二、訊據被告丙○○矢口否認犯行，辯稱：伊所有上開銀行帳戶
    之存摺、提款卡等資料，原置於家中抽屜，提款密碼記載於
    存摺上，經警方通知，伊遍尋不著，始發現帳戶資料遺失，
    可能是搬家緣故不慎遺失云云。經查：
（一）被害人阮文士、甲○○分別於97年11月11日10時許、同年
      月13日15時30分許，接獲詐騙集團成員來電而受騙，而先
      後於同年月11、12日及13、14日，匯款共8萬8千元、6萬
      元至上開被告銀行帳戶之事實，業據證人阮文士、甲○○
      於警詢時就受騙及匯款經過證述甚詳，並有其2人匯款之
      存款憑條、自動櫃員機交易明細表各2紙，及上開被告銀
      行帳戶之開戶資料、歷史交易明細查詢資料各1份附卷可
      稽，是此部分事實，足堪認定，被告所有上開銀行帳戶資
      料確已遭詐騙集團利用為詐欺取財之工具。
（二）被告固以前揭情詞置辯，惟：
   1、按金融帳戶為個人之理財工具，攸關存戶個人財產權益，
      一般人對於金融帳戶之存摺、提款卡、密碼、印章等資料
      ，無不妥為保存，以防遺失或被盜用，且近年來利用人頭
      帳戶遂行詐騙之事層出不窮，屢經報章等新聞媒體再三披
      露，是避免此等專屬性甚高之金融帳戶被不法份子利用為
      詐財工具，應係一般生活認知所易於體察之常識。被告雖
      辯稱本件銀行帳戶資料係搬家時不慎遺失，惟關於其搬家
      之時間，被告於警詢時供稱係97年2月間，而依卷附該帳
      戶歷史交易明細資料顯示，該帳戶自97年10月16日起，始
      有異常之存提紀錄，與被告所辯遺失時間，差距竟長達8
      個月，顯有違常情，被告辯詞之真實性，不無可疑。
   2、被告供稱申辦本件銀行帳戶之目的係為領取土地徵收補償
      費，於96年11月12日開戶、同年月21日領取8萬7千餘元之
      補償費後，即未再使用帳戶等語，核與該帳戶之歷史交易
      明細資料相符，堪以採信。惟關於金融帳戶之管理，被告
      於偵查中同時供稱：伊有數個帳戶，本件銀行帳戶係連同
      農會帳戶一併遺失，此2個帳戶，伊都將密碼寫在存摺上
      ，伊另有2個彰化銀行帳戶，但因為很少使用，所以未將
      密碼寫在存摺上等語，並提出該彰化銀行帳戶供檢察事務
      官核閱無訛，有其偵訊筆錄可稽，顯見被告知悉將密碼寫
      於存摺上，將增加遺失或被盜用之風險，故對於不常使用
      之帳戶，其並未將密碼寫於存摺上，則對於本件僅為領取
      徵收補償費而開戶，且領款後即未曾使用之銀行帳戶，其
      竟供稱將密碼寫於存摺上，顯自相矛盾，不無針對何以帳
      戶遺失，卻仍能供詐欺集團成員順利使用該帳戶用以行騙
      提款一節，自圓其說之嫌。
   3、綜上，由被告於96年11月12日開戶、同年月21日領取土地
      徵收補償費後，即未曾使用本件銀行帳戶，嗣於97年2月
      間搬家，迄至97年10月16日起，始出現異常存提記錄，本
      件被害人則於97年11月11至14日期間受騙匯款等情觀之，
      除徵被告所為搬家遺失之抗辯，難以採信外，益徵詐欺集
      團成員非但熟知該帳戶之提款卡密碼等帳戶使用者始知悉
      之資料，亦確信該帳戶短期內無掛失止付而無法提領之風
      險，始使用該帳戶作為掩飾犯行及提領犯罪所得之工具，
      此在帳戶單純遺失或被竊之情形下，其發生之可能性甚微
      ，衡情，該帳戶存摺、提款卡、密碼等相關資料，如非被
      告所提供，詐欺集團豈有輕易信賴並使用該帳戶作為犯罪
      工具之理，堪認本件帳戶資料，應係被告提供予他人使用
      無誤。
（三）以上查證，被告所辯，核無可採，本件事證已臻明確，被
      告犯行，堪以認定，應依法論科。
三、核被告所為，係犯刑法第30條第1項、第339條第1項之幫助
    詐欺取財罪。被告以一次提供帳戶之行為，供詐騙份子先後
    向被害人2人詐取匯款，係一行為幫助數次詐欺犯行，為想
    像競合犯，應從一重處斷。檢察官移送併案（即被害人阮文
    士）部分，與被告經起訴部分，既有想像競合犯之裁判上一
    罪關係，當為起訴效力所及，本院自得併予審理。又被告並
    未實際參與詐欺犯行，所犯情節較正犯輕微，應依刑法第30
    條第2項規定，減輕其刑。爰審酌被告明知詐騙行為猖獗，
    仍提供帳戶予不法份子使用，助長犯罪，除使被害人受有損
    害，並造成國家查緝犯罪之困難，嚴重破壞社會治安，所為
    實不足取，且犯後否認犯行，難認態度良好，惟無何前科，
    素行尚佳，有其前案紀錄表在卷可稽，及其智識程度、生活
    狀況等一切情狀，量處如主文所示之刑，並諭知易科罰金之
    折算標準，以示懲儆。
據上論斷，應依刑事訴訟法第299條第1項前段，第30條、第339
條第1項、第55條、第41條第1項前段，刑法施行法第1條之1，判
決如主文。
本案經檢察官乙○○到庭執行職務。
中    華    民    國    98    年    11    月    19    日
                  刑事第十二庭  審判長法  官  卓穎毓
                                      法  官  莊玉熙
                                      法  官  周宛瑩
以上正本證明與原本無異。
如不服本判決應於收受本判後10日內向本院提出上訴書狀，並應
敘述具體理由。其未敘述上訴理由者，應於上訴期間屆滿後20日
內向本院補提理由書狀（均須按他造當事人之人數附繕本）「切
勿逕送上級法院」。
                                      書記官  黃傳鈞
中    華    民    國    98    年    11    月    20    日
附錄論罪法條：
中華民國刑法第339條
（普通詐欺罪）
意圖為自己或第三人不法之所有，以詐術使人將本人或第三人之
物交付者，處5年以下有期徒刑、拘役或科或併科1千元以下罰金
。
以前項方法得財產上不法之利益或使第三人得之者，亦同。
前二項之未遂犯罰之。
附記事項：告訴人或被害人對於判決如有不服，請具備理由逕向
檢察官聲請檢察官提起上訴，其上訴期間之計算，係以檢察官收
受判決正本日期為準。


司法院資訊處製作；財團法人民間司法改革基金會備份。
